【裁判字號】    94,訴,1412
【裁判日期】    950406
【裁判案由】    侵權行為損害賠償
【裁判全文】
臺灣臺南地方法院民事判決              94年度訴字第1412號
原      告  庚○○
            丙○○
兼上一人
訴訟代理人  辛○○
被      告  乙○○
            戊○○○○○股份有限公司
法定代理人  甲○○
上  一  人
訴訟代理人  己○○
複代理人    丁○○
上列當事人間請求侵權行為損害賠償事件，本院於民國95年3 月
22日言詞辯論終結，判決如下：
    主  文
被告應連帶給付原告辛○○新臺幣陸萬貳仟玖佰捌拾元，原告庚○○新臺幣柒萬貳仟貳佰捌拾元，原告丙○○新臺幣柒萬玖仟元
，及均自民國九十四年十月七日起至清償日止，按週年利率百分
之五計算之利息。
原告其餘之訴駁回。
訴訟費用由被告連帶負擔八分之一，餘由原告負擔。
本判決原告勝訴部分得假執行；但被告如於執行標的物拍定、變
賣或其他財產權執行程序終結前，依序以新臺幣陸萬貳仟玖佰捌
拾元、柒萬貳仟貳佰捌拾元、柒萬玖仟元為原告丙○○、辛○○
、庚○○預供擔保，得免為假執行。
原告其餘假執行之聲請駁回。
    事實及理由
一、按訴狀送達後，原告不得將原訴變更或追加他訴。但有下列
    各款情形之一者，不在此限：：(三)擴張或減縮應受判決事項
    之聲明者。：：民事訴訟法第255條第1項定有明文。查本件
    原告三人原起訴主張：原告辛○○請求新臺幣（下同）
    605,150元（即醫療費用8,400元、計程車資6,750元、工資
    損失250,000元、後續醫療費用40,000元、精神慰藉金
    300,000元），原告庚○○請求705,880元（即醫療費用
    4,280元、計程車資1,600元、工資損失350,000元、後續醫
    療費用50,000元、精神慰藉金300,000元），原告丙○○請
    求473,000元（即車輛毀損130,000元、計程車資15,000元、
    工資損失28,000元、精神慰藉金300,000元）及均自民國（
    下同）93年9月13日起至清償日止，按週年利率百分之5計算
    之利息。復於94年12月28日言詞辯論期日減縮請求原告辛○○請求醫藥費用6,680元、工資損失247,000元、精神慰藉金
    300,000元，原告庚○○請求醫藥費用4,280元、工資損失
    345,800元、精神慰藉金300,000元，原告丙○○請求車輛毀
    損40,000元、工資損失26,600元、計程車資15,000元、精神
    慰藉金300,000元，嗣於95年1月18日言詞辯論期日，原告丙○○計程車資部分減縮為7,500元，於95年3月22日言詞辯論
    期日，原告三人就利息部分之請求減縮為自送達最後被告起
    算。上述原告三人請求之變更，均屬減縮應受判決事項之聲
    明，核與上開規定相符，應予准許。
二、原告主張：
（一）被告乙○○為被告統聯客運股份有限公司（下稱統聯客運
      公司）駕駛員，工作為駕駛營業大客車載運客人，為從事
      業務之人，於93年8月23日17時55分許，駕駛車牌號碼505
      －FB營業大客車，沿國道1號公路由北向南行駛，途經該
      公路南向316公里500公尺處 (即臺南縣新市鄉路段），自
      後撞及前方由原告丙○○駕駛內載原告辛○○、庚○○之
      車牌號碼UH－709號自小客車，致自小客車毀損，原告丙○○頭部挫傷、原告辛○○胸部鈍傷、頸部鈍傷血腫，原
      告庚○○前胸鈍傷並第二肋骨斷裂、左臀鈍傷、擦傷等傷
      害。
（二）被告乙○○所犯之過失傷害罪，業經臺灣臺南地方法院檢
      察署94年度偵字第955號聲請簡易判決處刑，並由臺灣臺
      南地方法院94年度交簡字第458號判決被告乙○○拘役59
      日，如易科罰金，以300元折算1日。原告認為被告乙○○
      無悔改誠意，又不賠償原告之損失，已聲請檢察官提起上
      訴。
（三）原告於93年9月13日臺南縣永康市調解委員會請求車禍損
      害賠償調解，歷經93年9月l7日、93年10月8日、93年10
      月15日之調解，均因被告無賠償誠意，致調解不成立。
（四）原告辛○○因被告之傷害，受有下列之損失：醫療費用
      6,68 0元；工資損失每日工資1,900元，1個月工作26日計
      算，5個月無法工作，計損失247,000元；精神慰藉金
      300,000元。以上合計553,680元。
（五）原告庚○○因被告之傷害，受有下列之損失：醫療費用
      4,28 0元；工資損失工資每日1,900元，1個月工作26日計
      算，7個月無法工作，計損失345,800元；精神慰藉金
      300,000元。以上合計650,080元。
（六）原告丙○○因被告之傷害，受有下列之損失：車輛毀損
      40,0 00元；計程車資，每天500元，15天合計7,500元；
      工資損失每天1900元，14天無法工作，計26,600元；精神
      慰藉金300, 000元。以上合計374,100元。
（七）被告乙○○受僱於被告統聯客運公司，擔任駕駛員工作，
      依民法第188條規定，被告統聯公司應與乙○○負連帶賠
      償責任。
（八）並聲明：
 1、被告應連帶給付原告辛○○553,680 元，及自送達最後被告
    翌日起至清償日止，按週年利率百分之5計算之利息。
 2、被告應連帶給付原告庚○○650,080 元，及自送達最後被告
    翌日起至清償日止，按週年利率百分之5計算之利息。
 3、被告應連帶給付原告丙○○374,100 元，及自送達最後被告
    翌日起至清償日止，按週年利率百分之5計算之利息。
 4、願供擔保請准宣告假執行。
三、被告則抗辯：
（一）不否認被告乙○○駕駛營業用大客車自後追撞原告，應負
      全部之肇事責任，然認為原告請求賠償項目有諸多不符之
      處。
（二）醫療費用
 l、原告辛○○請求部分
    西醫2,980元部分不爭執。然原告辛○○嗣於93年8月23日（
    即系爭車禍發生日）後在第三人「大漢士中醫診所」就診74
    次 (自93年9月2日起至94年3月30日）掛號費3,700元，實未
    提出與本件傷勢有關之醫療項目明細；藥材費用及醫療器材
    （頸圈固定架）部分亦未經檢具專業醫師診療暨處方意見。
 2、原告庚○○請求部分
    醫療費用4,280 元不爭執。
（三）工資損失部分
 1、對於原告主張工資損失為每日1,900元不爭執。
 2、參諸最高法院93年度台上字第1910號裁判要旨認為「... 未
    經醫療機關鑑定其減少勞動能力之程度，…尚難遽為認定即
    有喪失或減少勞動能力之情事...。」; 另，依民法第193條
    第1 項所述之「減少勞動能力」，乃指職業上工作能力一部
    之滅失而言，故自應斟酌被害人之職業、智能、年齡、身體
    或健康狀態、教育程度、專門技能、社會經驗等各種因素為
    通盤考量，不能以一時一地之工作收入為評價標準 (詳最高
    法院63 年台上字第1394號判例參照)。原告辛○○等主張因
    本件傷勢療養期間無法工作勞動能力（勞務價值）全部喪失
    （即請求全額之工作損失）猶待函囑「成大醫院」及「臺大
    醫院」為前開事實之核認；再者，觀原告等人之工作性質係
    約以板模工作按件計酬；退萬步言，是以縱信前開受傷療養
    無法工作期間為真，猶須衡酌該等受傷前之平均每月實際工
    作日數依比例攤算之始符公允，原告不可能1 個月有26個工
    作日。原告請求工作損失期間是否即無任何之收入孳息？
（四）車輛毀損部分
    對於原告丙○○請求車輛毀損40,000元不爭執。
（五）計程車資部分
    原告丙○○請求計程車資（即交通費）部分核無收據明細以
    資證明里程起訖；既已請求工資損失，此段期間即無請求交
    通費用之理由。
（六）精神慰撫金部分
    觀原告等人名下財產列有多筆房屋土地，亦均非無所得者；
    因之，該等顯非無相當資力之人，復參以原告等人之傷勢情
    形係得經療養復原痊癒非有永久殘疾之虞；是以其本件請求
    精神慰撫金部分咸屬過高應有衡情酌減之必要。
（七）並聲明：
 1、原告之訴駁回。
 2、如受不利判決，願供擔保請准免為假執行。
四、兩造不爭執事項如下：
（一）被告乙○○為受僱於被告統聯客運公司之駕駛員。
（二）被告乙○○於93年8月23日駕駛大客車，在國道1號南向
      316公里500公尺處與原告丙○○駕駛內載原告辛○○、庚○○自小客車發生車禍，致原告三人受傷。
（三）被告乙○○所犯過失傷害罪，業經臺灣臺南地方法院檢察
      署94年度偵字第955號聲請簡易判決處刑，並由本院94 年
      度交簡字第458號判決被告乙○○拘役59日，如易科罰金
      ，以300元折算1日。
（四）被告乙○○應負全部過失責任。
五、按因故意或過失，不法侵害他人之權利者，負損害賠償責任
    ；汽車、機車或其他非依軌道行駛之動力車輛，在使用中加
    損害於他人者，駕駛人應賠償因此所生之損害。又不法侵害
    他人之身體或健康者，對於被害人因此喪失或減少勞動能力
    ，或增加生活上之需要時，應負損害賠償責任；再不法侵害
    他人之身體、健康，或不法侵害其他人格法益而情節重大者
    ，被害人雖非財產上之損害，亦得請求賠償相當之金額。且
    受僱人因執行職務，不法侵害他人之權利者，由僱用人與行
    為人連帶負損害賠償責任，民法第184條第1 項前段、第191
    之2、第193條第1項、第195條第1項及第188條第1 項分別定
    有明文。查被告乙○○為受僱於被告統聯客運公司，因執行
    職務駕駛大客車過失由後撞及原告三人，致原告三人受有前
    述傷害，揆諸上開規定及說明，被告自應負連帶侵權行為損
    害賠償責任。是以本件之爭點為原告各項得請求之損害賠償
    應否准許？如應准許，金額為何？本院分別判斷如下：
（一）醫療費用
 1、原告辛○○部分
    原告辛○○主張其因本件車禍受傷至醫院就醫治療，共支出
    西醫部分醫療費2,980元，中醫部分3,700元，業據提出診斷
    證明書、收據等為證，經核西醫醫療費用部分2,980 元，均
    堪認必要之支出，而被告亦同意給付，自應如數准許。而中
    醫部份，雖有提出「大漢士中醫診所」收據1 紙為證，然其
    並無醫師處方籤，收據上亦僅泛稱看診科別為「中醫科」，
    掛號費總計3,700 元，無法判斷其上開支出之是否屬必要費
    用，則其此部分之請求即無理由，不應准許。原告辛○○既
    受有胸部挫傷、頸部鈍傷血腫之傷害，故支出頸圈固定架
    1,500元屬必要支出，亦應如數准許。綜上，原告辛○○所
    得請求之醫療費用總額為4,480元（2,980＋1,500=4,480）
    。
 2、原告庚○○部分                    ,
    原告庚○○主張其因本件車禍受傷至醫院就醫治療，共支出
    西醫部分醫療費4,280 元，業據提出診斷證明書、收據等為
    證，經核西醫醫療費用部分4,280 元，均堪認必要之支出，
    而被告亦同意給付，自應如數准許。
（二）工資損失部分
    原告三人主張其因車禍受傷，必須各休養5月、7月及2 週，
    以每日1,900元計算，分別損失工資收入247,000元、
    345,800及26,600元等語。經查原告三人主張其工資為每日
    1,900元，有原告三人所提出之「慶元企業社」薪資證明三
    紙附卷足憑，復為被告所不爭執，堪信為真實。然經本院函
    詢國立成功大學醫學院附設醫院及依原告庚○○提出之「薛
    明佳外科診所」診斷證明書所載，原告辛○○欲康復到可擔
    任模版工人約需休養3週，原告庚○○宜休息1個月，原告丙○○於93 年8月23日頭部挫傷至成大急診處求治，應可於93
    年9月25日正常上班，有該院94年12月26日成附醫字第
    0940014261號回函及「薛明佳外科診所」診斷證明書在卷可
    稽。原告三人職業為板模工人，衡諸社會常情，並非每日均
    有工程可供施作，原告主張1個月有26個工作日殊嫌過多，
    被告抗辯非無可採，本院認應以每月20個工作日即每週5日
    計算較為適當客觀，故原告三人主張無法工作工資損失原告
    辛○○、庚○○及丙○○三人分別為5月、7月及2週部分，
    本院認依序在15 日、20日、10日之範圍內為可採，從而原
    告辛○○可請求28,500元、原告庚○○可請求38,000元、原
    告丙○○可請求19,000元，逾此範圍之請求則無理由，尚難
    准許。
（三）車輛毀損部分
    原告丙○○請求車輛毀損40,000元，被告對此部分不爭執，
    復有被告提出之中古汽車價目表附卷可參，應予准許。
（四）計程車資部分
    原告丙○○請求計程車資部分，固提出鄭全方所出具之收據
    ，以證明自93年9月7日起至同年10月6 日間，每日搭乘計程
    車往返臺南縣永康市○○路468 巷與善化高中間，每日車資
    500 元，總計30日共15,000元，然原告丙○○已請求車輛全
    部毀損之損失，其車損已獲得填補，在因受傷不能工作之14
    日期間，應已有充裕時間能另尋代步工具，況且自承係因無
    資力不能及時買車，其每日搭乘計程車上、下班，不能認為
    必要，此部分之請求為無理由，尚難准許。
（五）精神慰撫金部分
  1.按慰撫金數額之認定，除依被害人所受身體上及精神上痛苦
    程度，及所造成之影響二者予以衡量外，尚須斟酌雙方之身
    分資力與加害之程度及各種情形，予以核定。原告三人就車
    禍之發生並無過失，然原告辛○○受有胸部挫傷、頸部鈍傷
    及血腫，原告庚○○受有右側第二肋骨骨折，原告丙○○受
    有頭部挫傷，並均因而無法工作約10至20日之久，已如前述
    ，足認原告身心遭受極大痛苦，自得請求被告給付相當之精
    神慰撫金。衡以原告辛○○係高中畢業，擔任板模工人，於
    93年度有所得1筆，給付總額200,000元，名下有房屋土地汽
    車等3筆財產；原告庚○○係國中畢業，擔任板模工人，於
    93年度有所得1筆，給付總額158,500元，名下有房屋土地等
    2筆財產；原告丙○○係高中畢業，擔任板模工人，於93年
    度有所得3筆，給付總額187,802元，名下有房屋土地股票等
    4筆財產；被告乙○○係高職畢業，擔任客運司機，於93年
    度有所得1筆，給付總額655,118元，名下無任何不動產或車
    輛等財產，有稅務電子閘門財產所得調件明細表在卷可憑，
    以及被告統聯客運公司為國道大眾客運業者等情，本院審酌
    前開兩造之身分、地位、經濟狀況、被告之過失程度、原告
    所受傷勢、心理及生理上所受之痛苦折磨等一切情狀，認原
    告辛○○、庚○○請求精神慰撫金之數額以30,000元為適當
    ，原告丙○○請求精神慰撫金之數額以2,0000元為適當，逾
    此數額之請求，即難准許。
（六）綜上
 1、原告辛○○得向被告請求賠償醫療費用4,480 元、不能工作
    之損失28,500元、精神慰藉金30,000元，合計為62,980元。
 2、原告庚○○得向被告請求賠償醫療費用4,280 元、不能工作
    之損失38,000元、精神慰藉金30,000元，合計為72,280元。
 3、原告丙○○不能工作之損失19,000元、車輛毀損40,000元、
    精神慰藉金20,000元，合計為79,000元。
六、從而，原告依侵權行為之法律關係，得各請求被告連帶給付
    62,980元、72,280元、79,000元。又本件起訴狀繕本分於94
    年10月6日送達被告乙○○、94年10月5日送達被告統聯客運
    公司，有送達證書附卷可稽，則利息請求部分應自送達最後
    被告乙○○之翌日即94年10月7日起算。是原告請求被告連
    帶給付上開金額及自94年10月7日起至清償日止，按週年利
    率百分之5計算之利息範圍內，為有理由，應予准許，逾此
    範圍之請求，為無理由，應予駁回。
七、本件為關於財產權之訴訟，所命被告應給付之金額均未逾
    500,000元之所為被告敗訴判決，應依民事訴訟法第389條第
    1 項第5款規定，依職權宣告假執行，是原告聲請就勝訴部
    分供擔保為假執行，即無必要；被告聲明如受不利判決願供
    擔保免為假執行，核無不合，並依同法第392條第2項、第3
    項規定，酌定相當金額准許之。另原告敗訴部分，其假執行
    聲請亦失所附麗，應併予駁回。
八、訴訟費用負擔之依據：民事訴訟法第79條、第85條第2項。
中    華    民    國    95    年     4     月    6    日
                  民事第一庭  法  官  周素秋
以上正本，係照原本作成。
如不服本判決，須於判決送達後20日內向本院提出上訴狀應附繕
本）。
中    華    民    國    95    年     4     月    6    日
                              書記官  陳志德


司法院資訊處製作；財團法人民間司法改革基金會備份。
